臺灣板橋地方法院民事判決　　　　　　　　　　　　九十三年度簡上字第一五三號
　　上　訴　人　丙○○
　　被上訴人　　萬安保全股份有限公司
　　法定代理人　乙○○
　　訴訟代理人　丁○○
　　　　　　　　甲○○
右當事人間請求損害賠償事件，上訴人對於中華民國九十三年四月二十七日本院板橋
簡易庭九十三年度板簡字第六六六號第一審判決提起上訴，經本院於民國九十三年十
月二十日言詞辯論終結，判決如左：
    主      文
原判決關於命上訴人連帶給付部分及該部分假執行之宣告與命其連帶負擔訴訟費用之
裁判均廢棄。
右開廢棄部分，被上訴人在第一審之訴駁回。
第一審（除確定部分外）、第二審訴訟費用，由被上訴人負擔。
    事實及理由
一、本件原告即被上訴人起訴主張略以：被告鍾德生於民國九十二年八月一日受僱於
    被上訴人擔任三峽鎮錢龍社區之總幹事，並負責代收該社區管理費之業務，兩造
    簽訂有員工雇用契約書，其中第三條第六項約定：（鍾德生）受雇期間如因侵占
    財務、失職、疏忽或其侵權行為，致使甲方（即被上訴人）蒙受財務損失時，乙
    方願負完全賠償責任。上訴人丙○○並擔任鍾德生之保證人，同意於鍾德生受雇
    期間如有上開違約情事，致被上訴人受有財務損失時，願負連帶賠償責任。詎鍾
    德生自九十二年九月起至同年十二月間止，故意隱匿已代收管理費之收據，並變
    造多張銀行存款條，藉以訛詐逃避被上訴人查驗後，將所收取錢龍社區住戶繳交
    之管理費新台幣﹙下同﹚三十五萬四千四百四十元與以侵占入己，則依上開員工
    雇用契約書第三條第六項約定，鍾德生應負賠償責任，而上訴人丙○○暨為鍾德
    生前開員工雇用契約之連帶保證人，自應與鍾德生負連帶賠償之責又，退步言之
    ，縱使認為鍾德生未事先經上訴人丙○○同意，然丙○○於被上訴人對保時，亦
    無為反對之意思表示，亦有表見代理之適用，應負本人之授權責任，為此，本於
    員工雇用契約（鍾德生部分）及連帶保證、表見代理（丙○○部分）等法律關係
    提起本件訴訟，並聲明：鍾德生、上訴人應連帶給付被上訴人三十五萬四千四百
    四十元及自起訴狀繕本送達鍾德生、上訴人翌日起，均至清償日止，按週年利率
    百分之五計算之利息。鍾德生、上訴人丙○○於原審則未於言詞辯論期日到場，
    亦未提出書狀作任何聲明或陳述。
二、原審判決以被上訴人主張之前開事實，業據其提出與所述相符之員工雇用契約書
    、保證書、被告鍾德生侵占公款統計表、被告鍾德生立具之函件、存證信函、錢
    龍社區管理委員會收費日報表、現金收入傳票、存款單及住戶繳費收據等為證；
    鍾德生、上訴人經合法通知，既未到庭，復未提出書狀作何聲明或陳述，經調查
    後，認被上訴人前開主張為真實，判決鍾德生與上訴人應連帶給付被上訴人三十
    五萬四千四百四十元及鍾德生自九十三年四月二日起，丙○○自九十三年四月一
    日起，均至清償日止，按週年利率百分之五計算之利息。嗣本件僅上訴人丙○○
    就原審判決不利部分提起上訴﹙鍾德生並未提起上訴，是原審所為鍾德生敗訴之
    判決，未據其聲明不服而告確定﹚。茲就本件上訴人聲明不服之範圍，予以審理
    ，先此敘明。
三、上訴人以：
(一)、鍾德生已多年未與家人連絡，長期以來，鍾德生空有高學歷，卻在財務問題上記
    錄不良，家人常因此受擾，我們全家應該都不會為他簽下任何保證文件，我亦未
    在被上訴人所提出之保證書上簽名，該保證書應係鍾德生所偽造，此由：１保證
    書的字跡完全是由鍾德生一人所簽，字跡與其他鍾德生所寫而提供與被上訴人之
    就職文件字跡一模一樣２該份保證書上記載我工作地點為「忠信高工商」，然「
    忠信高工商」早於八十九年即改制為「忠信高中」，而我本人應不會寫錯我工作
    學校的名字，可以得證。此外，我雖曾考慮是否賠錢了事，自認倒楣，但我若如
    此做，我不知道鍾德生是否會故技重施讓我及我的家人常常上法院，而其他公司
    繼續受害。
(二)、去年﹙九十二年﹚農曆過年前，我接到萬安保全公司丁○○的電話時，他首先確
    認我是否是鍾德生的妹妹，並沒有在電話中陳述保證書的內容與我必需要負的相
    對責任，我也沒有承諾要為鍾德生負保證人的責任。在所謂的電話對保部分，那
    是惟一的一通與對保相關的電話。至於後來與羅先生的電話，應該是在這件事情
    發生後，萬安保全公司試圖和解的連絡電話。
(三)、至於證人即萬安保全公司員工甲○○雖證稱：曾於九十二年八月十五日星期日打
    給我對保電話，但我沒有任何印象。我試圖去找當日的通聯記錄，電信局人員表
    示無法申請對方打進來的電話。我也很想知道黃小姐是在什麼時間，在那裡，通
    話時間有多長，如何能證明是我本人所接，而我也說了如她所證述的那些話。如
    果甲○○提不出任何證據我曾說了她所言的那些話，她將有做偽證的罪責。
(四)、萬安保全公司法務相關人員必需承擔內部作業疏失，而不是由我這個被害人負責
    賠償。萬安保全公司法務相關人員事後安排所謂的電話對保，只是想逃避公司及
    個人的責任而已。
(五)、我並沒有簽名做保證人，也沒有在電話中承諾為鍾德生做保證人，就算萬安保全
    公司有通聯記錄，又如何能證明是我本人接聽電話，以及我承諾要為鍾德生在萬
    安保全公司的一切行為負責等語。並聲明：如主文第一、二項所示。
四、被上訴人則以：
(一)、按對於小額訴訟程序之第一審裁判提起上訴，非以其違背法令為理由，不得為之
    。民事訴訟法第四百三十六條之二四定有明文。本件上訴人提起上訴，就原審認
    定事實、取捨證據職權之行使，任加指摘，既未具體指出原判決違背何法令，其
    上訴即非合法。
(二)、被上訴人依保證書之連帶保證人內容，執行核對身分之對保程序，先後於九十二
    年八月十五日及九十二年十月六日，二次對上訴人確認保證人姓名為丙○○，年
    齡、籍貫、地址、職業﹙忠信工商教師﹚、電話及所有權狀資料等，並闡明保證
    人丙○○應承擔之權利義務，被上訴人乃執行對保行為，確信丙○○確認保證書
    所載之內容為真實，此乃查核對保之目的，否則豈不違反常理而與對保之法律效
    用背道而馳。
(三)、上訴人並不否認通話之真實，卻又一昧逃避通話之內容事實為何？足可證明被上
    訴人前開所述應為真實，上訴人是否係規避責任即不無推敲可能，且縱使鍾德生
    簽立保證書時未獲上訴人授權，然事後亦有表見代理，上訴人仍應負保證人責任
    云云。並聲明：上訴駁回。
五、按「關於請求給付金錢或其他代替物或有價證券之訴訟，其標的金額或價額在新
    台幣十萬元以下者，適用本章所定之小額程序。」民事訴訟法第四百三十六條之
    八定有明文，查依被上訴人前開起訴聲明，本件訴訟標的金額為三十四萬四千四
    百四十元，是本件訴訟標的金額顯非十萬元以下，原審判決自非屬小額訴訟之第
    一審判決，則被上訴人指稱上訴人乃對小額訴訟程序之第一審判決提起上訴，進
    而指稱上訴人未具體指出原判決違背何法令，本件上訴不合法云云，容有誤會，
    先此敘明。
六、就上訴人上訴範圍，即上訴人否認擔任鍾德生在被上訴人處任職之連帶保證人，
    對鍾德生自九十二年九月起至同年十二月間止，將職務上所收取錢龍社區住戶繳
    交之管理費三十五萬四千四百四十元侵占入己，致被上訴人受有之財務損失，不
    應依保證書對被上訴人負連帶保證責任部分，本件應審究者為(一)、上訴人究有無
    在保證書上簽名蓋印而需負連帶保證人責任(二)若否，上訴人是否另應負表見代理
    人責任，茲悉述之。
七、上訴人並未在保證書上簽名蓋印，不需負連帶保證人責任：
    按當事人主張有利於己之事實者，就其事實有舉證之責任，但法律另有規定，或
    依其情形顯失公平者，不在此限，民事訴訟法第二百七十七條定有明文。本件被
    上訴人雖主張上訴人於九十二年八月一日，擔任原審被告鍾德生之連帶保證人，
    ，上訴人應對鍾德生因侵占而對被上訴人所負債務負連帶給付責任云云，並提出
    上訴人名義之保證書為憑，惟上訴人否認有擔任連帶保證人情事，則依前揭舉證
    責任分配之原則，自應由被上訴人就上訴人同意擔任連帶保證人之有利於己之事
    實，負舉證之責任。查：
(一)、被上訴人自陳：保證書是鍾德生提供的，他拿來時上面就已經有蓋章及簽名，所
    以我們不知道是誰簽名或蓋章的等語﹙見九十三年八月二十三日準備程序筆錄﹚
    ，證人即被上訴人員工甲○○則證稱：因為鍾德生在我們公司任職，在人事資料
    中提供了這份保證書，因為從筆跡上無法判斷是否上訴人本人親自寫的，所以要
    用電話跟保證人對保告知等語﹙見本院九十三年八月二十三日準備程序筆錄﹚。
    是上訴人抗辯稱：伊並未在保證書上簽名等語，已非無據。
(二)、況鍾德生因前開被上訴人所述之侵占案件，經台灣板橋地方法院檢察署檢察官提
    起公訴，由本院以九十三年度訴字第一三三八號判決鍾德生連續意圖為自己不法
    所有，而侵占對於業務上所持有之物，處有期徒刑七月等情，已據本院調取本院
    前開刑事案卷核閱無訛，並有前開刑事判決附卷可參，核諸鍾德生於該刑事案件
    中出庭應訊後在筆錄上所為簽名，與鍾德生初至被上訴人處工作在員工僱用契約
    書上之簽名及提出上訴人名義保證書上「丙○○」署名，三者之筆劃力道、按捺
    相同。
(三)、再就上訴人於九十三年二月間，於工作之忠信高中教室日誌上所為簽名與被上訴
    人所提出前開上訴人名義保證書上「丙○○」之署名，二者筆劃按捺、力道則有
    明顯不同。
(四)、又被上訴人雖指稱曾經二次對保，並聲請傳喚證人即被上訴人所指稱第一次進行
    對保之被上訴人員工甲○○到庭證明上訴人確曾同意擔任保證人乙節，然依證人
    甲○○證述：我依保證書上上訴人所留的住家電話打電話過去，先問他是否丙○○本人，確定是，我表明是我是萬安公司的管理部人員，要先核對鍾德生所提供
    的對保資料，我先跟他說因為鍾德生在我們公司任職，在人事資料中提供了這份
    保證書，我先確定他是否知道他是保證書上的保證人，並問他是否知道對保人這
    件事情，他說他知道，我問他與鍾德生何關係，他說是兄妹關係，我解釋因為從
    筆跡上無法判斷是否他本人親自寫的，所以要用電話跟保證人對保告知，確定他
    也知道保證書上面的事情他都知道，再跟他核對
    我們可以確定他就是丙○○本人，就完成對保等語﹙見本院九十三年八月二十三
    日準備程序筆錄﹚，依證人甲○○上開證詞，僅能證明上訴人丙○○事後知悉鍾
    德生以其名義提出保證書，尚不足以證明上訴人丙○○事先同意擔任保證人，況
    上訴人亦否認有接到證人甲○○查詢對保事宜之電話，被上訴人亦無法提出此電
    話之通聯紀錄，是證人甲○○之證言，尚不足以資為有利於被上訴人前開指稱上
    訴人同意擔任鍾德生保證人云云之認定。
(五)、綜合前開事證，足徵上訴人抗辯稱：伊並未在保證書上簽名，保證書應係鍾德生
    偽造等語，尚非子虛，可以採信。從而，上訴人未在保證書上簽名蓋印，應可認
    定，被上訴人主張上訴人應依保證書負連帶保證人責任云云，已難遽採。
八、上訴人亦無須負表見代理人責任：
    被上訴人固又主張縱使鍾德生簽立保證書時未獲上訴人授權，然事後亦有表見代
    理，上訴人仍應負保證人責任云云，並提出被上訴人訴訟代理人丁○○與上訴人
    間之通聯紀錄為憑，上訴人固不否認曾接到萬安公司丁○○的電話，惟抗辯稱：
    丁○○第一個是跟伊確認是否為鍾德生的妹妹，第二個是問伊是否知道要當鍾德
    生的保人，伊當時沒有回應是否要，只是告訴他們說鍾德生每次出紕漏都要伊來
    擦屁股，大約內容是如此而已，後來又在過年後接到丁○○的電話，內容是希望
    伊能當鍾德生的保證人，因為鍾德生願意分期付款給他們錢，但伊拒絕。當時他
    們只是確認伊的資料及伊與哥哥鍾德生的關係，完全沒有把保證書的內容念給伊
    聽，所以伊不知道要負什麼責任，另外伊並未接到證人甲○○的等語。是此部份
    即應審究上訴人究否應負表見代理人責任。查：
(一)、依諸前開上訴人名義之保證書記載「保證人丙○○今擔任鍾德生君在貴公司﹙指
    被上訴人﹚擔任﹙總幹事﹚之職，在服務期間內絕對遵守貴公司所訂定之工作規
    則，受雇期間，如因侵占財務、失職、疏忽、或其他侵權行為，致使貴公司蒙受
    財物損失時，本連帶保證人願負完全賠償責任‧‧此致萬安保全股份有限公司。
    保證人丙○○‧‧」，顯見該保證書並非鍾德生表明以代理人身分代理上訴人而
    與被上訴人訂立，自無所謂表見代理之適用，則被上訴人指稱依表見代理，上訴
    人亦應負責云云，已屬無據。
(二)、況我國民法就本人對表見代理之法律效果固於第一百六十九條規定：由自己之行
    為表示以代理權授與他人，或知他人表示為其代理人而不為反對之表示者，對於
    第三人應負授權人之責任。但第三人明知其無代理權或可得而知者，不在此限。
    然按民法第一百六十九條後段所謂知他人表示為其代理人而不為反對之表示者，
    係指知他人表示為其代理人而與相對人為法律行為時，原即應為反對之表示，使
    其代理行為無從成立，以保護善意之第三人，竟因其不為反對之意思表示，致第
    三人誤認代理人確有代理權而與之成立法律行為，自應負授權人之責任者而言。
    如於法律行為成立後，知其情事而未為反對之表示，對業已成立之法律行為已不
    生影響，自難令負授權人之責任。最高法院則著有八十六年度台上字第一一九九
    號裁判意旨可供參照。查：鍾德生自九十二年八月一日起至同年十二月間，受僱
    於被上訴人，並為被上訴人派駐擔任台北縣三峽鎮錢龍社區管理委員會之總幹事
    ，而鍾德生九十二年八月一日任職時，除簽立員工僱用契約書外，尚一併提供同
    日由上訴人名義出具之保證書與被上訴人，嗣鍾德生於前開任職總幹事期間，因
    將業務上所持有住戶繳交之管理費計三十五萬四千四百元予以侵占入己，經本院
    判處有期徒刑七月等情，經被上訴人指訴綦詳，並於原審提出員工僱用契約書、
    保證書、錢龍社區管理委員會收費日報表、現金收入傳票、存款單及住戶繳費收
    據等為證，且經本院調取本院前開刑事卷宗核閱無訛，堪信屬實，又前開上訴人
    名義之保證書應非上訴人簽名蓋印，亦如前述，是前揭並非上訴人所為而由鍾德
    生逕以上訴人名義與被上訴人間所簽立之保證契約，乃於九十二年八月一日成立
    乙節，固可認定。然依被上訴人訴訟代理人丁○○指稱：﹙保證書是鍾德生於九
    十二年﹚八月一日提供的，八月十五日先有管理部的甲○○去對保，也是電話對
    保的，後來在十月八日時我打電話給上訴人，我問他是否為丙○○，他說是，我
    問他是否鍾德生的妹妹，他說是，他問我鍾德生是否有出問題，我反問他說你是
    否對這個保證書有疑問，他說沒有，我又問他說他是否對這個對保書的權利義務
    都瞭解，他也說他知道，十二月三十日因為發現他哥哥侵占公款的事情，我問他
    是否願意出來保證，我們願意與他哥哥和解，他說以前他哥哥每次出紕漏都是叫
    他擦屁股，所以這次他不想管了。我們公司對保都要兩次，是為了怕會發生如這
    次的事情等語﹙見本院九十三年八月二十三日準備程序筆錄﹚，足見被上訴人乃
    於鍾德生提供上訴人名義之保證書後，再與上訴人為電話對保，上訴人亦於是時
    方知遭冒名簽立保證書無疑，則縱上訴人於事後知悉鍾德生逕以上訴人名義簽立
    保證書，而未為反對之意思表示，依諸前開最高法院裁判意旨，亦難令上訴人負
    授權人責任，則被上訴人指稱：上訴人應負表見代理人責任云云，即無理由。
九、綜上所述，上訴人抗辯應屬可信，被上訴人主張為不足採。從而，被上訴人本於
    保證契約、表見代理等法律關係，請求上訴人與鍾德生連帶給付為無理由，不應
    准許。原審判命上訴人與鍾德生連帶給付並依職權為假執行之宣告，自有未洽。
    上訴意旨指摘原判決此部份不當，求予廢棄改判，為有理由，應由本院予以廢棄
    改判，如主文第二項所示。
十、兩造其餘攻擊防禦方法，經審核結果，認與本件判決結果不生影響，爰不逐一論
    述，併此敘明。
十一、據上論結，本件上訴為有理由，依民事訴訟法第四百三十六條之一第三項、第
      四百五十條、第七十八條，判決如主文。
中　　　華　　　民　　　國　　九十三　　年　　 十一 　　月　　　三　　　日
                                臺灣板橋地方法院民事第三庭
                                    審判長法官 陳映如
                                    法      官 何君豪
                                    法      官 陳明偉
右正本證明與原本無異
不得上訴。
中　　　華　　　民　　　國　　九十三　　年　　 十一 　　月　　　三　　　日
                                    法院書記官  馬文慶
